【裁判字號】    99,上易,750
【裁判日期】    991125
【裁判案由】    傷害等
【裁判全文】
臺灣高等法院高雄分院刑事判決         99年度上易字第750號
上  訴  人  臺灣高雄地方法院檢察署檢察官
上  訴  人
即  被  告  黃鎮雄
上列上訴人因被告傷害等案件，不服中華民國99年5 月31日第一
審判決（起訴案號：臺灣高雄地方法院檢察署98年度偵字第2297
5 號），提起上訴，本院判決如下：
    主  文
原判決關於傷害部分撤銷。
黃鎮雄共同犯傷害罪，處有期徒刑伍月，如易科罰金，以新臺幣
壹仟元折算壹日。
其他上訴駁回。
    事  實
一、黃鎮雄於民國98年6 月25日20時47分許，夥同3 名姓名、年
    籍不詳之成年男子，前往郭學明所經營位在高雄縣岡山鎮○
    ○○路122 號之「南排灣石板烤肉店」，與該店員工即其前
    女友羅月清商討債務清償事宜，過程中因郭學明向黃鎮雄質
    問有何借款之證據，致黃鎮雄心生不滿，黃鎮雄遂基於恐嚇
    之犯意，對郭學明恫稱：「你要對你講的話負責，我要讓你
    店開不下去」等語，致郭學明心生畏懼。
二、黃鎮雄復於98年7 月4 日21時50分許，夥同3 名姓名年籍不
    詳之成年男子搭乘計程車前往「南排灣石板烤肉店」，趁郭
    學明在該店旁空地小解之際，竟共同基於傷害之犯意，由黃
    鎮雄指向郭學明並說「這個，給他死」後，推由該3 名不詳
    姓名男子先持鋁棒自後敲打郭學明之後腦，郭學明不敵而逃
    逸，該3 名男子仍分持鋁棒、長刀在後追趕，致郭學明受有
    頭部外傷併腦震盪、左側枕部頭皮2.5 公分撕裂傷、兩側足
    底外側撕裂傷之傷害後，旋即離開現場。
三、案經郭學明訴由高雄縣政府警察局岡山分局報請臺灣高雄地
    方法院檢察署檢察官偵查起訴。
    理  由
一、訊據被告黃鎮雄固坦承有於98年6 月25日晚上，前往告訴人
    郭學明之烤肉店，找羅月清商談債務，當時郭學明在場等情
    ，惟矢口否認有恐嚇及傷害犯行，辯稱：6 月25日晚上，郭
    學明有質問我有無借據，我沒有回答他，也沒有出言恐嚇他
    ，7 月4 日晚上我在高雄市○○區○○街我前妻住處，我沒
    有去岡山找郭學明，也沒有叫人毆打他云云。
二、經查：
  (一)被告於98年6 月25日當晚前往郭學明經營之「南排灣石板烤
    肉店」，與該店員工即其前女友羅月清商討債務事宜等情，
    為被告所不爭執，並經證人郭學明、羅月清分別於警詢、偵
    查及原審證述明確，此部分應屬真實。又被告當時因未提出
    任何借款證據，遭郭學明質問後，心生不滿，竟對郭學明恫
    稱：「你要對你講的話負責，我要讓你店開不下去」之事實
    ，復據證人郭學明於警詢、偵查及原審指證綦詳，核與證人
    羅月清於偵查及原審所述：當時在店外空地，被告對郭學明
    說「你要對你講的話負責，我要讓你店開不下去」等語相符
    ；參酌被告於偵查及原審供稱其於98年6 月25日前幾天即曾
    因前往「南排灣石板烤肉店」向羅月清討債而與郭學明發生
    肢體衝突等情以觀，既然被告於98年6 月25日當晚前往向羅
    月清索討債務前幾天，即曾因與郭學明發生過肢體衝突致心
    生嫌隙，當天再向羅月清索討債務時，郭學明又對其無法提
    出借款證據提出質疑，從中作梗，被告因此心生不滿，進而
    出言恐嚇郭學明，應符常情。故證人郭學明、羅月清之指證
    應屬可信。
  (二)被告於98年7 月4 日21時50分許，夥同3 名不詳姓名男子，
    搭乘計程車前往「南排灣石板烤肉店」，趁郭學明在該店旁
    空地小解之際，推由該3 名男子持鋁棒自後敲打郭學明之後
    腦，並由3 名男子分持鋁棒、長刀在後追趕，致郭學明受有
    頭部外傷併腦震盪、左側枕部頭皮2.5 公分撕裂傷、兩側足
    底外側撕裂傷等傷害之事實，業據證人郭學明於警詢、偵查
    及原審指訴歷歷，核與證人羅月清於偵查及原審證述：「7
    月4 日晚上，在我們店旁空地，有看到3 名男子毆打郭學明
    ，當時黃鎮雄轉頭走掉」、「7 月4 日有看到郭學明被3 名
    年輕人打，我有看到黃鎮雄的背影，我確定是他」等語，及
    證人羅建國於原審證述：我看到4 個人從計程車裡衝出來，
    其中1 人留在計程車停車處，另外3 人去追打郭學明，我看
    到他們持長條狀的鐵製品，我確定案發現場中有黃鎮雄等語
    相合，並有記載郭學明受傷情形之診斷證明書1 份附卷可稽
    。證人郭學明前開指訴，應屬真正。另證人羅建國所述：案
    發時我在烤肉店側門等語，雖與被告郭學明、羅月清所述：
    案發發時羅建國在烤肉店對面云云不合；惟被告與證人郭學
    明、羅月清間，在上開烤肉店，曾有多次糾紛，證人羅建國
    亦在現場，業據證人羅建國陳明，故證人郭學明、羅月清、
    羅建國因而記憶錯亂，亦有可能。惟渠等就被告確實有參與
    本件傷害案件乙情，基本事實部分陳述一致，應可採信，殊
    難因渠等就細節部分陳述不一即率爾認定所述均無可採。
  (三)被告雖辯稱：98年7 月4 日當晚9 點多，我先到鳳山五甲二
    路燦星旅遊網旅行社股份有限公司（下稱燦星公司）幫忙拿
    女兒黃姿薇、黃雅琴的簽證、護照，隨後返回前妻吳淑女住
    處後即未再出門，案發當時我人在高雄市區等語。惟證人即
    燦星公司職員林靖堯於原審證述：被告於98年7 月4 日有來
    我們店裡，拿黃姿薇、黃雅琴的馬來西亞簽證、護照及機票
    ，但確切時間我無法確定，公司內部客戶處理資料記載取件
    時間為7 月4 日21時57分11秒，是事後登載，被告有可能於
    之前即向我取件等語甚明，故卷附燦星公司客戶處理資料記
    載取件時間為7 月4 日21時57分11秒，並不能確定被告的確
    於上開時間前往鳳山五甲二路燦星公司取件，因而不能執為
    認定被告未於案發時間在高雄縣岡山鎮現場之有利證據。
  (四)證人即被告之前妻吳淑女雖於偵查及原審證述：98年7 月4
    日當晚6 點多，被告就到高雄市○○區○○街3 巷16號我的
    住處，當晚都沒有出去，警察還有打電話來云云。而7 月4
    日案發當晚23時48分許，承辦員警王成凱曾以00-0000000之
    公務電話撥打到吳淑女住處之市區電話00-0000000號等情，
    業據證人王成凱於原審證述明確，並有中華電信通聯紀錄在
    卷可參。惟證人王成凱另證述：我第1 次打電給被告時，是
    被告的妹妹接的，我請她轉告被告，後來好像是隔天才與被
    告通到電話等語，故被告於7月4 日當晚並未在吳淑女住處
    ，應可認定。被告所辯及證人吳淑女前開證詞，均無可信。
  (五)依卷附被告所使用門號0000000000之行動電話雙向通聯紀錄
    顯示，案發當晚（即98年7 月4 日）21時59分54秒至22時02
    分15秒，該門號與市區電話00-0000000通話時，基地台起迄
    位置是在高雄市○○區○○路53巷1 之1 號7 樓之1 屋頂及
    高雄市三民區○○○路173 號12樓，隨後當晚該門號之基地
    台位置即一直在高雄市三民區○○○路173 號12樓，固堪認
    定（偵1 卷第23頁）。惟行動電話乃屬可隨時移轉占有之物
    ，被告所有行動電話門號，非必然均由被告使用，被告可隨
    時交付他人使用，且一人擁有數支行動電話之情形，亦所在
    多有。被告之行動電話門號所在位置，非必然為被告所在位
    置，且被告所辯其於案發時間在高雄市三民區吳淑女住處云
    云，已無可信，業如前述，則上開行動電話通聯位置紀錄，
    不足以證明被告於案發時確實在高雄市三民區而未在岡山鎮
    案發現場。另市區電話00-0000000使用人即證人林翠華雖於
    原審陳述：我不記得98年7 月4 日晚上有打電話給黃鎮雄，
    我打電話黃鎮雄時，都是他本人接聽等語，惟證人林翠華既
    不記得於案發當晚曾打電話給被告，則其所述打電話均由被
    告接聽云云，是否可信，亦非無疑，尚難遽予採信。
  (六)綜上所述，被告所辯，均係飾卸之詞，一無可採。本件事證
    明確，被告恐嚇危害安全及傷害犯行，均堪認定。
三、核被告所為，係犯刑法第305 條之恐嚇危害安全罪、第277
    條第1 項之傷害罪。被告係以自己犯罪之意思，推由其餘3
    名不詳男子實施傷害犯行，被告與該3 名不詳男子間，就上
    開傷害犯行，相互間有犯意聯絡及行為分擔，均為共同正犯
    。檢察官認被告係犯教唆傷害罪，尚有未合。被告所犯上開
    2 罪間，犯意各別，行為互異，應分論併罰。
四、原判決就被告恐嚇犯行部分，適用刑法第305 條、第41條第
    1 項前段，刑法施行法第1 條之1 規定，並審酌被告於向他
    人索討債務時，僅因告訴人郭學明在旁阻擾，竟對郭學明施
    以言詞恫嚇，且犯後否認犯行，態度不佳等一切情狀，量處
    拘役50日，並諭知以新臺幣1 千元折算1 日之易科罰金折算
    標準。經核原判決此部分認事用法，尚無不合，量刑亦稱妥
    適，被告上訴意旨否認犯行，檢察官上訴意旨指摘原判決此
    部分量刑過輕，均無理由，應予駁回。
五、被告犯傷害罪事證明確，原審法院未查，遽為無罪之諭知，
    自有未當。檢察官上訴意旨執此指摘原判決不當，為有理由
    ，應由本院將原判決此部分撤銷，另為有罪之諭知。爰審酌
    被告僅因細故即糾眾毆打告訴人，惡性非輕，犯後否認犯行
    ，態度不佳，尚未與告訴人達成和解等一切情狀，量處如主
    文第二項所示之刑，並諭知易科罰金之折算標準，以資警惕
    。被告等持以犯案所用之鋁棒、長刀，因未扣案，未免將來
    執行困難，爰不另為沒收之諭知。
據上論結，應依刑事訴訟法第368條、第369 條第1 項前段、第
364 條、第299 條第1 項前段，刑法第28條、第277 條第1 項、
第41條第1 項前段，罰金罰鍰提高標準條例第1 條前段，刑法施
行法第1 條之1 ，判決如主文。
本案經檢察官高碧霞到庭執行職務。
中    華    民    國    99    年    11    月    25    日
                  刑事第九庭    審判長法  官   莊秋桃
                                      法  官   田平安
                                      法  官   范惠瑩
以上正本證明與原本無異。
不得上訴。
中    華    民    國    99    年    11    月    25    日
                                      書記官   戴育婷
附錄法條：
中華民國刑法第305條
以加害生命、身體、自由、名譽、財產之事，恐嚇他人致生危害
於安全者，處二年以下有期徒刑、拘役或三百元以下罰金。
刑法第277條
中華民國刑法(94.02.02)第277條
傷害人之身體或健康者，處3 年以下有期徒刑、拘役或1 千元以
下罰金。
犯前項之罪因而致人於死者，處無期徒刑或7 年以上有期徒刑；
致重傷者，處3 年以上10年以下有期徒刑。

司法院資訊處製作；財團法人民間司法改革基金會備份。
